【裁判字號】    97,訴,2473
【裁判日期】    981022
【裁判案由】    汽車運輸業管理規則
【裁判全文】
臺北高等行政法院判決
                                      97年度訴字第2473號
                                    98年10月1 日辯論終結
原      告  甲○○
被      告  交通部公路總局
代  表  人  乙○○（局長）住同上
訴訟代理人  丙○○
            丁○○
上列當事人間汽車運輸業管理規則事件，原告不服交通部中華民
國97年7 月22日交訴字第0970038615號訴願決定，提起行政訴訟
，本院判決如下：
    主  文
原告之訴駁回。
訴訟費用由原告負擔。
    事實及理由
一、原告起訴後，被告代表人變更為乙○○，是新任代表人具狀
    聲明承受訴訟，核無不合，應予准許。又原告經合法通知，
    無正當理由未於言詞辯論期日到場，核無行政訴訟法第218
    條準用民事訴訟法第386 條所列各款情形，依被告之聲請，
    由其一造辯論而為判決，合先敘明。
二、事實概要：原告駕駛登記其所有之8418-FH 號自用小客貨車
    ，於民國（下同）97年4 月22日21時40分許，在桃園國際機
    場一航廈航西路，遭內政部警政署航空警察局員警攔檢發現
    違規攬客至臺北市，收取車資新臺幣（下同）1,000 元，經
    製作原告及乘客之談話筆錄後，以97年4 月29日航警行字第
    0970011136號函移被告所屬新竹區監理所桃園監理站（下稱
    桃園監理站）處理，桃園監理站即據以被告所屬新竹區監理
    所97年5 月5 日交竹監字第52000112號舉發違反汽車運輸業
    管理事件通知單，舉發原告違反公路法第77條第2 項規定。
    原告提出申訴，被告仍以97年5 月9 日00-000000000號違反
    汽車運輸業管理事件處分書（下稱原處分）裁處原告5 萬元
    罰鍰，並吊扣8418-FH 牌照2 個月。原告不服，提起訴願遭
    決定駁回，遂提起本件行政訴訟。
三、原告起訴主張（原告未於言詞辯論期日到庭，聲明及陳述依
    其起訴狀所載及準備程序到庭所稱）：97年4 月22日在桃園
    國際機場航站有位女士攬客後，問原告可否將旅客載往臺北
    北投區，此時員警即要原告出示駕照及行照。本件受罰中，
    未有那位攬客黃牛的罰責，航站周圍攬客黃牛那麼多，那位
    大姊還在叫客，讓原告感覺到自己是不是機場攬客黃牛的犧
    牲品，航警局為何不能處置攬客黃牛。原告不是在知法下觸
    法，完全係在不知情下違犯，可否引述其他法規來處罰，原
    告遭吊牌2 個月就可能喪失工作等情。並聲明求為判決：1.
    訴願決定及原處分均撤銷。2.訴訟費用由被告負擔。
四、被告則以：
  (一)本案據97年4 月22日桃園地區監警聯合稽查小組駕駛訪談紀
    錄，原告稱：「車主是我本人，車輛是我所有，車號8418-F
    H ，由桃園機場至北市北投。是機場拉客黃牛招攬給我的旅
    客，共3 名男性旅客，收費壹仟元，按趟收費，是廖玉盆通
    知我來載客的。」又依乘客訪談紀錄，邱進隆稱：「是機場
    拉客黃牛廖玉盆向我招攬，車號8418-FH ，由桃園機場至北
    市北投區，按趟收費壹仟元」。
  (二)按公路法第77條第2 項之處罰要件，係以是否搭載乘客及當
    事人間就車資有無合意為據，故原告未經申請核准，以自用
    小客貨車經營汽車運輸業之違規事實，洵堪認定。另據內政
    部警政署航空警察局於97年6 月18日以航警行字第09700160
    63號函檢附該局保安警察隊陳述意見乙份，查覆略以：「經
    查本隊第一分隊警員蔡志成於97年4 月22日擔服16時至24時
    入境肅牛勤務，21時40分許在桃園國際機場第一航廈航西路
    前，監控機場攬客黃牛廖玉盆在航西路3 、5 號門攬客，將
    本國籍入境旅客邱進隆等四人帶至航西路１號柱，交由甲○
    ○所駕駛之自小客車（8418-FH ）號搭載至臺北市北投區，
    收費新臺幣壹仟元，經蔡員當場攔查經詢問渠坦承不諱確涉
    嫌違反公路法自用車違規攬載客營業，當場予製作訪談紀錄
    表，函送桃園監理站裁法，本隊依法辦理並無不當。」從而
    原告違法營業，被告依法處分並無不合。又內政部警政署航
    空警察局已依違反道路交通管理處罰條例第81條之1 規定：
    「攬客營運妨害交通秩序」，掣開航警交字第U00000000 號
    違反道路交通管理事件通知單，舉發攬客黃牛廖玉盆，原告
    所訴本件未予攬客黃牛罰責，與事實不符等語，資為抗辯。
    並聲明求為判決：1.原告之訴駁回。2.訴訟費用由原告負擔
    。
五、本院之判斷：
  (一)按公路法第2 條第11款規定：「本法所用名詞定義如左：‧
    ‧‧十一、汽車或電車運輸業：指以汽車或電車經營客、貨
    運輸而受報酬之事業。」第34條第1 項：「公路汽車運輸，
    分自用與營業兩種。‧‧‧」第37條規定：「經營汽車運輸
    業，應依左列規定，申請核准籌備：．．．」第77條第2 項
    規定：「未依本法申請核准，而經營汽車或電車運輸業者，
    處新臺幣5 萬元以上15萬元以下罰鍰，並勒令其停業，其非
    法營業之車輛牌照並得吊扣2 個月至6 個月，或吊銷之。」
    第79條第5 項規定：「汽車及電車運輸業申請資格條件、立
    案程序、營運監督、業務範圍、營運路線許可年限及營運應
    遵行事項與對汽車及電車運輸業之限制、禁止事項及其違反
    之罰鍰、吊扣、吊銷車輛牌照或廢止汽車運輸業營業執照之
    要件等事項之規則，由交通部定之。」次按交通部依公路法
    第79條授權訂定汽車運輸業管理規則，其第2 條第4 款規定
    ：「汽車運輸業依下列規定，分類營運．．．四、計程車客
    運業：在核定區域以內，以小客車出租載客為營業者。」第
    5 條規定：「經核准籌備之汽車運輸業，應．．．備具立案
    申請書，報請該管公路主管機關核准．．．」第138 條規定
    ：「未經申請核准而經營汽車運輸業者，應依公路法第77條
    第2 項規定舉發。」第139-1 條第1 項規定：「臺灣省轄內
    之遊覽車客運業、計程車客運業、小客車租賃業、小貨車租
    賃業、汽車貨運業、汽車路線貨運業、汽車貨櫃貨運業之申
    請核准籌備、立案、營運管理及處罰，由交通部委任交通部
    公路總局辦理」與立法目的相符，未逾母法授權。是依上開
    規定，經營汽車運輸業應經主管機關核准，未依法申請核准
    而經營者，除核處罰鍰外，其非法營業之車輛牌照並得吊扣
    。
  (二)如事實概要欄所載之事實，有內政部警政署航空警察局97年
    4 月29日航警行字第0970011136號函、97年5 月5 日交竹監
    字第52000112號舉發違反汽車運輸業管理事件通知單、原告
    97年4 月22日桃園地區監警聯合稽查小組駕駛訪談紀錄、邱
    進隆97年4 月22日桃園地區監警聯合稽查小組乘客訪談紀錄
    、內部警政署航空警察局97年6 月18日航警行字第09700160
    63號函暨所附該局保安警察隊陳述意見、原處分等件影本在
    原處分卷可稽，堪認為真實。
  (三)原告雖稱其係在不知違法情況下，受人請託才違法載客，偶
    然犯錯，因生活清苦，請降低裁罰云云。惟依公路法第2 條
    第11款規定，汽車運輸業係指以汽車經營客、貨運輸而受報
    酬之事業，所稱「經營」係以從事運輸（客、貨運）行為及
    受領報酬（即搭載乘客與當事人間就車資已有合意）為認定
    ，並非以是否攬載乘客方式為認定標準。查原告於被查獲當
    天接受訪談時自承：「（請問你與車主是什麼關係？是否靠
    行？靠行費多少錢？請問你今天所駕駛的車輛是何公司【人
    】所有？車牌幾號？是由何處往何處？）車主是我本人，車
    輛是我所有，車號8418-FH ，由桃園機場至北市北投。」「
    （請問你今天駕駛的車輛所【裝】載的是何人物？何公司【
    人】所有？你在該公司任何職務？薪水多少？【每次】收費
    多少？按趟或按月收費？現載客【貨】多少人？你有無攜帶
    汽車出租單？你今天所載之乘客是何人通知你的？）是機場
    拉客黃牛招攬給我的旅客，共3 名男性旅客，收費1000元，
    按趟收費，是廖玉盆通知我來載客的。」乘客邱進隆亦稱：
    「（請問你是以何方式叫乘這輛車？車輛是屬於何人所有？
    車牌幾號？）是機場拉客黃牛廖玉盆向我招攬的，車輛是誰
    的我不知道。車號8418-FH 。」「（請問你是由何地乘往何
    處？交通費如何計算？）由桃園機場至北市北投區，按趟收
    費1000元」，原告有違規載客經營汽車運輸業之事實，至為
    明確。原告既非合法之汽車運輸業者，而有載客收費之行為
    ，依行政罰法第8 條前段規定，不得因不知法規而免除行政
    處罰責任，被告據以論處法定最低額5 萬元罰鍰並吊扣非法
    營業車輛8148-FH 號自用小客貨車牌照2 個月，並無不合。
  (四)從而原處分及訴願決定均無違誤，原告訴請撤銷，為無理由
    ，應予駁回。兩造其餘陳述於判決結果不生影響，無庸一一
    論列，併予敘明。
六、據上論結，本件原告之訴為無理由，依行政訴訟法第218 條
    、第98條第1 項前段，民事訴訟法第385 條第1 項前段，判
    決如主文。
中    華    民    國    98    年    10    月   22     日
                    臺北高等行政法院第三庭
                                審判長法  官  楊莉莉
                                      法  官  陳心弘
                                      法  官  畢乃俊
上為正本係照原本作成。
如不服本判決，應於送達後20日內，向本院提出上訴狀並表明上
訴理由，如於本判決宣示後送達前提起上訴者，應於判決送達後
20日內補提上訴理由書（須按他造人數附繕本）。
中    華    民    國    98    年    10    月    29   日
                                      書記官  陳圓圓


司法院資訊處製作；財團法人民間司法改革基金會備份。
